【裁判字號】    97,消債更,1916
【裁判日期】    980417
【裁判案由】    聲請更生程序
【裁判全文】
臺灣高雄地方法院民事裁定          97年度消債更字第1916號
聲  請  人
即  債務人  甲○○
上列當事人因消費者債務清理事件聲請更生，本院裁定如下：
    主  文
聲請人即債務人甲○○自中華民國九十八年四月十七日下午四時
起開始更生程序。
命司法事務官進行本件更生程序。
    理  由
一、聲請意旨略以：聲請人即債務人（下稱聲請人）現積欠香港
    上海匯豐銀行股份有限公司（下稱匯豐銀行）等金融機構債
    權人共計新臺幣（下同）1,589,194 元（聲請人自承寶華銀
    行銀行債務15,000元已還清）及勞工舒困貸款57,623元，於
    消費者債務清理條例施行後，曾依規定向最大債權人即匯豐
    銀行聲請債務共同協商，惟聲請人現任職於高雄縣總工會，
    平均每月收入僅有30,625元，支應聲請人每月個人生活費用
    14 ,455 元、繳交勞工舒困貸款3,472 元以及父母扶養親費
    用10,000元後，僅餘2,000 餘元，無法負擔匯豐銀行提出每
    月5,000 元之協商還款條件，竟遭該行認聲請人協商意願低
    落而協商不成立，此有匯豐銀行97年8 月20日出具之前置協
    商不成立通知書可證，又聲請人並無不動產，名下之汽車1
    輛係供上班代步之用，而所持有之股票也已全部變賣用以清
    償債務，是依聲請人目前之收入及財產狀況，顯有不能清償
    債務之虞之情事，為此，爰依法聲請准予裁定更生等語。
二、按債務人不能清償債務或有不能清償之虞者，得依本條例所
    定更生程序，清理其債務；債務人無擔保或無優先權之債務
    總額未逾1,200 萬元者，於法院裁定開始清算程序或宣告破
    產前，得向法院聲請更生；債務人對於金融機構因消費借貸
    、自用住宅借款、信用卡或現金卡契約而負債務，在聲請更
    生或清算前，應提出債權人清冊，以書面向最大債權金融機
    構請求協商債務清償方案，並表明共同協商之意旨；法院開
    始更生程序之裁定，應載明其年、月、日、時，並即時發生
    效力；法院裁定開始更生或清算程序後，得命司法事務官進
    行更生或清算程序，必要時得選任律師、會計師或其他適當
    之自然人或法人一人為監督人或管理人，消費者債務清理條
    例第3 條、第42條第1 項、第151 條第1 項、第45條第1 項
    、第16條第1 項分別定有明文。
三、經查：
(一)聲請人就其主張上開債務、收入及所有財產之事實，業據其
    提出財產及收入狀況說明書（見本院卷第8 頁至第13頁）、
    債權人清冊（見本卷第5 頁至第7 頁）、當事人綜合信用報
    告- 債務清理條例前置協商專用債權人清冊（見本院卷第14
    23頁）、前置協商不成立通知書（見本院卷第24頁）、國稅
    局財產歸屬資料清單（見本院卷第25頁）、證券買賣對帳單
    （見本院卷第26頁）、聲請人95、96年度綜合所得稅各類所
    得資料清單（見本院卷第33頁至第34頁）、薪餉單（見本院
    卷第37頁至第41頁）、日常生活費用支出單據（見本院卷第
    43頁至第44頁、第50頁至第66頁）、臺灣土地銀行客戶往來
    帳戶查詢單（見本院卷第71頁）、家族系統表（見本院卷第
    91頁）、聲請人父母95年度、96年度綜合所得稅個類所得資
    料清單、財產歸屬資料清單（見本院卷第85頁至第90頁）、
    戶籍謄本（見本院卷第91頁至第95頁）為證，堪信為真。
(二)聲請人雖陳報每月個人生活費用支出為膳食費6,000 元、勞
    健保費768 元、水電瓦斯費3,569 元、機車行照燃料費48元
    、機車燃料及牌照稅993 元、交通費1,500 元、日常生活必
    需品1,000 元、通訊費577 元，合計14,455元，然聲請人既
    已揹負巨額負債，其生活費之標準即應予以壓縮至最低標準
    ，始符公允。按依內政部公告之98年度臺灣省最低生活費用
    為每人每月9,660 元，而上開公告係內政部依據社會救助法
    第4 條規定所制訂之標準，應屬可採。是以，於計算聲請人
    之每月基本生活費用即應以上開最低標準之9,660 元為宜。
    另聲請人陳稱其父母現無工作能力，且名下無財產，故每月
    須負擔扶養父母費用10,000元，此有其父母財產及所得資料
    可參（見本院卷第85頁至第90頁），惟聲請人父母每月各領
    取敬老津貼3,000 元，且另有聲請人之弟、妹各1 人應共同
    負擔扶養義務，是聲請人每月應負擔扶養費用僅為4,440 元
    【｛（9,660 ×2）-6,000 ｝÷3 ＝4,440 】，聲請人基於
    孝心另行支出之扶養費用，在聲請人已負擔高額債務之情況
    下，即難列為其必要支出。是以，聲請人每月必要生活支出
    應為14,100元（9,660 ＋4,440 ＝14,100元），堪予認定。
(三)又查，聲請人目前積欠金融機構之信用卡債務、非現金卡之
    一般授信債務分別為1,338,194 元、251,000 元，另積欠勞
    工舒困貸款57,623元，總計債務為1,646,817 元，有前揭卷
    附聲請人出具之信用報告及臺灣土地銀行客戶往來查詢單可
    按（見本院卷第17頁、第71頁），如將聲請人上開信用卡欠
    款及一般授信欠款分別以年息20% 、10% 之各別利率行情計
    算，每月應繳利息高達22,303元、2,092 元（元以下均4 捨
    5 入），合計24,395元，以聲請人每月收入30,625元扣除必
    要生活支出14,100元後，僅餘16,525元，尚不足以負擔每月
    應付利息，遑論清償上開欠款債務之本金，再者，聲請人名
    下除86年出廠之汽車1 輛外（參聲請人提出之汽車行照，見
    本院卷第99頁），別無其他積極財產，亦有聲請人之財產繳
    屬資料清單在卷可佐（見本院卷第25頁），是以，聲請人確
    有不能清償債務之虞，應堪認定。
四、綜上所述，本件聲請人為一般消費者，並未從事營業活動，
    其有無法清償上開債務之虞之情事，所負無擔保或無優先權
    之債務，並未逾1,200 萬元，於消費者債務清理條例施行後
    曾向最大債權金融機構申請協商而不成立，且未經法院裁定
    開始清算程序或宣告破產。此外，本件又查無消費者債務清
    理條例第6 條第3 項、第8 條或第46條各款所定駁回更生聲
    請之事由存在。從而，聲請人聲請更生，洵屬有據，應予准
    許，並依上開規定命司法事務官進行本件更生程序。
五、依消費者債務清理條例第11條第1 項、第45條第1 項、第16
    條第1 項，裁定如主文。
中    華    民    國    98    年    4     月    17    日
              民事第六庭    法      官  林書慧
上為正本係照原本作成
本件不得抗告
本裁定已於98年4月17日下午4時公告。
中    華    民    國    98    年    4     月    17    日
                            書  記  官  莊豐源


司法院資訊處製作；財團法人民間司法改革基金會備份。
